最高法院刑事判決
                                   111年度台上字第4385號
上  訴  人  晏巧康                     


選任辯護人  易帥君律師
            賴嘉斌律師                            
上列上訴人因違反毒品危害防制條例案件，不服臺灣高等法院臺
中分院中華民國111年6月30日第二審判決（111年度上訴字第933
號，起訴案號：臺灣臺中地方檢察署109年度偵字第23090、2605
3號），提起上訴，本院判決如下：
    主  文
上訴駁回。
    理  由
一、按刑事訴訟法第377條規定，上訴於第三審法院，非以判決
    違背法令為理由，不得為之。是提起第三審上訴，應以原判
    決違背法令為理由，係屬法定要件。如果上訴理由書狀並未
    依據卷內訴訟資料，具體指摘原判決不適用何種法則或如何
    適用不當，或所指摘原判決違法情事，顯與法律規定得為第
    三審上訴理由之違法情形，不相適合時，均應認其上訴為違
    背法律上之程式，予以駁回。
二、本件上訴人晏巧康上訴意旨略以：
(一)其所有經扣案如原判決附表（下稱附表）一編號l、2及附表
    二編號1之乾燥大麻株及大麻活株(已乾燥)共4株，於遭警查
    扣時已呈完全乾燥之狀態，是否屬於第二級毒品大麻，抑或
    係供製成第二級毒品大麻之原物，仍有疑義。原判決未審究
    該扣案物是否屬第二級毒品大麻，逕認係屬供其犯罪所用之
    物而依毒品危害防制條例第19條第1項規定宣告沒收，有應
    調查事項未予調查之違法。　
(二)原判決漏未審酌其身體健康不適合入監執行，所栽種大麻數
    量極少且僅供己施用而未對外販售牟利等情況，亦未酌及 
    司法院釋字第790號解釋之意旨，遽認其無刑法第59條酌減
    其刑規定之適用，維持第一審所處之刑，相較其他案件顯有
    過苛，而有違反罪責相當、比例原則之違誤。　
(三)原判決未審究民國109年1月15日修正公布（同年7月15日施
    行）前毒品危害防制條例第4條第2項之法定刑無從具體考量
    行為人所應負責任之輕微，依刑法第74條第1項第1款為緩刑
    宣告，有責罰不相當之情，又過度限制人民身體自由之虞及
    修正施行後同條例第17條第3項雖規定，行為人因供自己施
    用而犯「運輸」毒品罪且情節輕微者，得減輕其刑，但未將
    製造毒品之行為列入，致供自己施用而犯製造毒品罪且情節
    輕微者，無法依該條項規定減輕其刑等情，亦未慮及司法院
    釋字第790號解釋意旨。均有違憲疑義，且對本案裁判結果
    有直接影響，請求裁定停止訴訟程序，並聲請憲法法庭裁判
    。　
三、惟查：原判決維持第一審論處上訴人製造第二級毒品罪刑及
    沒收之判決，駁回其在第二審之上訴，已詳敘認定犯罪事實
    所憑證據及理由。
四、按大麻之種子、幼苗或植株，縱含有第二級毒品大麻之成分
    ，如未經加工製造成易於施用之製品，應僅屬製造第二級毒
    品大麻之原料而已，尚難認係第二級毒品。原判決事實認定
    上訴人栽種大麻植株，待其成株後即剪取大麻葉，以烤箱將
    大麻葉烘乾後放入乾燥大麻盒，或將大麻葉置於大麻儲存袋
    內使其自然乾燥，加工成為易於施用之狀態而製造成第二級
    毒品大麻。是所製造之毒品大麻係由該大麻株剪下後經乾燥
    處理之大麻葉，仍種於盆栽內之大麻植株僅是尚未經加工成
    為毒品之大麻成品來源，乃於理由說明：扣案如附表一編號
    l、2及附表二編號1所示乾燥大麻株及大麻活株(已乾燥)共4
    株，雖驗出含有大麻成分，惟依卷內扣案物照片可知，該等
    植株為警查扣時仍在盆栽內，尚未經加工，該等扣案物並非
    第二級毒品大麻，僅屬供上訴人犯罪所用之物，不問是否屬
    於被告所有，應依毒品危害防制條例第19條第1項規定宣告
    沒收。並無不合。
五、刑之量定，乃法律賦予法院裁量之事項，倘於科刑時，已以
    行為人之責任為基礎，並斟酌刑法第57條所列各款事項，而
    未逾越法定刑度，即難謂違法。又刑法第59條酌量減輕其刑
    ，亦屬法院得為裁量之事項，且以於犯罪之情狀，在客觀上
    足以引起一般同情，認為即予宣告法定最低度刑期，猶嫌過
    重者，始有其適用。原判決敘明第一審以上訴人之責任為基
    礎，依毒品危害防制條例第7條第2項規定減輕其刑後，經審
    酌刑法第57條所定科刑輕重應審酌之事項（包括其製造大麻
    之數量非鉅、生活狀況及犯後態度等一切情狀），認第一審
    之量刑無濫用量刑職權之情事，因予維持；上訴人所犯製造
    第二級毒品，經依毒品危害防制條例第17條第2項規定減輕
    其刑，可量處之法定最低度刑為有期徒刑3年6月，審酌其之
    犯行所生之危害非輕，其於犯罪當時並無特殊之原因與環境
    ，在客觀上足以引起一般同情而顯然可憫，不符刑法第59條
    酌減其刑規定之旨。依上開說明、於法並無不合。又其他案
    件之量刑如何及是否宣告緩刑，事涉不同案件之量刑及裁量
    標準，且與各該行為人之犯罪目的、手段、態樣、法益侵害
    等量刑因素各異，自無從比附援引，作為本件量刑是否適當
    之判斷依據。至司法院釋字第790號解釋之案例事實，與上
    訴人所犯製造第二級毒品罪，並無關聯，亦無從比附援引。
    上訴意旨執原判決未適用刑法第59條規定、援引司法院釋字
    第790號解釋意旨減輕其刑而為指摘，並非適法上訴第三審
    之上訴理由。
六、憲法訴訟法第55條規定：各法院就其審理之案件，對裁判上
    所應適用之法律位階法規範，依其合理確信，認有牴觸憲法
    ，且於該案件之裁判結果有直接影響者，得聲請憲法法庭為
    宣告違憲之判決。上訴意旨雖主張毒品危害防制條例第4條
    第2項、第17條第3項規定，均牴觸憲法，請求本院向憲法法
    庭聲請法規範憲法審查等語。惟查：立法者對於製造第二級
    毒品之行為人，所設毒品危害防制條例第4條第2項之處罰規
    定，並未逾越立法形成自由之範圍，客觀上無形成合理確信
    認有牴觸憲法之情形，至同條例第17條第3項並非本件裁判
    上所應適用之法律，均不具備由本院聲請憲法審查之要件。
    附此說明。
七、上訴意旨置原判決之論敘於不顧，對原審量刑適法職權行使
    及原判決已說明之事項，任意指摘，與首述法定上訴要件不
    符。其上訴違背法律上之程式，應予駁回。又本院為法律審
    ，本件既從程序上駁回上訴人之上訴，其請求本院依刑法第
    59條酌減其刑及宣告緩刑，自無從審酌。
據上論結，應依刑事訴訟法第395條前段，判決如主文。
中　　華　　民　　國    111   年    11    月    9     日
                  刑事第六庭審判長法　官  李  英  勇
                                  法　官  鄧  振  球
                                  法　官  楊  智  勝
                                  法　官  邱  忠  義
　　　　　　　　　　　　　　　　　法　官  洪  兆  隆
本件正本證明與原本無異
                                  書記官
中　　華　　民　　國    111   年    11    月    14    日